【裁判字號】    97,交易,269
【裁判日期】    971031
【裁判案由】    過失傷害
【裁判全文】
臺灣臺中地方法院刑事判決             97年度交易字第269號
公  訴  人  臺灣臺中地方法院檢察署檢察官
被      告  甲○○
                    號
選任辯護人  吳光陸律師
            廖瑞鍠律師
上列被告因過失傷害案件，經檢察官提起公訴（97年度偵字第57
7號），及移送併辦（97年度偵字第10309號），本院判決如下：
    主    文
甲○○因過失傷害人，處拘役伍拾玖日，如易科罰金，以新臺幣
壹仟元折算壹日。
    犯罪事實
一、甲○○於民國96年11月17日下午10時50分許（起訴書及移送
    併辦意旨書均誤載為上午10時50分許），駕駛車牌號碼A2-3
    765號自小客車 (下稱上開自小客車)搭載其子己○○（起訴
    書及移送併辦意旨書均誤載為藍順禮），沿臺中縣神岡鄉○○○街往北方向行駛，行經民權一街與文昌街口前時，原應
    注意車前狀況，且隨時採取必要之安全措施。而當時天候晴
    、夜間無照明，路面鋪裝柏油、路面乾躁、無缺陷或障礙物
    ，視距良好，行車管制號誌運作正常，依其智識及能力並無
    不能注意之情事，竟疏於注意，適丙○○騎乘車牌號碼KBS-
    110號機車 (下稱上開機車)搭載戊○○，沿文昌街往東方向
    行駛而並已駛入上開路口，亦疏未注意車前狀況及隨時採取
    必要之安全措施，而在上開民權一街與文昌街路口，上開自
    小客車之左前車頭與上開機車右側車身發生撞擊，致丙○○
    人車倒地，受有恥骨上肢處骨折之傷害，及致戊○○受有右
    腳內踝骨折、臉部及四肢多處擦傷等傷害。
二、案經丙○○及戊○○訴由臺灣臺中地方法院檢察署檢察官偵
    查起訴及移送併辦。
    理    由
一、本件被告甲○○及其選任辯護人對於卷內書面證據資料之證
    據能力並未有所爭執，迄於言詞辯論終結前，亦未主張有何
    刑事訴訟法第159條第1項不得為證據之情形，應認其已同意
    本件卷內之書面證據資料均得作為證據，且經本院審酌後，
    認本件卷內證據資料並無不適當之情形，應認均有證據能力
    ，合先敘明。
二、訊據被告甲○○對於在上揭時、地，駕駛上開自小客車與告
    訴人李華美及戊○○所騎乘搭載之上開機車發生車禍，及告
    訴人等均受有前揭傷害等情並不爭執，惟否認有何過失傷害
    犯行，辯稱：伊行經文昌街口時是綠燈，是告訴人丙○○闖
    紅燈及超越分向線行駛而發生本件車禍，且警方當時所做的
    現場圖關於刮地痕之記載有誤，警方事後有更正現場圖等詞
    。經查：
(一)、證人即到場處理車禍事故及製作現場圖之警員許鄭順於本
      院審理中具結證稱：第一份現場圖 (見臺灣臺中地方法院
      檢察署96年度他字第4370號偵卷頁14) 是按照現場照相所
      製作，第二份現場圖 (見本院卷頁23) 是被告提出質疑刮
      地痕沒那麼長，所以有修改過，依據伊於現場處理所勘查
      到的刮地痕痕跡，認為第一份現場圖比較準確，被告於97
      年5月20日答辯狀所提出之照片二中散狀刮地痕  (見本院
      卷頁24) ，伊在現場看時應為新痕，且與車子下方刮地痕
      的外觀、形狀、顏色相類似等語（見本院卷頁69反、頁71
      ），且其於97年7月13日所提出之職務報告明載：「…開
      庭後，職重新查閱現場照片，發現現場照片（VCD中編號
      DSCI003、DSCI004、DSCI016、DSCI017)該4張照片中所示
      刮地痕確實有連貫性」之情，並有現場照片32張及VCD1張
      附卷可查，應認為證人即警員許鄭順所製作之第一份現場
      圖為真實，即機車因撞擊後所產生之刮地痕為5. 8公尺之
      記載無誤，且不論依第一份或第二份之現場圖，其所顯示
      之刮地痕起點均在告訴人等行車之車道方向，並未跨越至
      文昌街之對向車道，是被告所辯稱告訴人等已跨越車道行
      駛及刮地痕應以第二份現場圖為真實等詞，尚難採信。
(二)、又證人即被告之子己○○於本院審理中證稱：伊當時坐在
      上開自小客車車上中間那一排的右邊，伊母親 (耳即被告
      ) 在前面，快接近路口時，號誌已經是綠燈等詞（見本院
      卷頁65），而證人即告訴人丙○○及告訴人戊○○均在本
      院審理中具結證稱：當時伊等行向的號誌是綠燈等詞（見
      本院卷頁63反、65反），足見上開車禍事故發生時在場之
      證人均堅詞證稱當時各自行向之路口號誌為綠燈；而本院
      參酌臺灣省臺中縣區車輛行車事故鑑定委員會於97年9月3
      日以中縣鑑字第0975502176號函覆：二、本案肇事地點為
      設有號誌管制正常運作之交叉路口，兩車行向不同，應遵
      守之號誌時相不同…本會委員會依卷附跡証資料無法明確
      認定孰方未遵守號誌指示闖紅燈行駛入交岔路口內，但認
      為本案違反號誌指示闖紅燈行駛入交岔路口內內者應為本
      案肇事原因，請逕行認定處理」之情，再參以告訴人等及
      被告於警方談話紀錄表中及檢察官偵查中均堅稱對方闖紅
      燈之詞（見上開第4370號他卷頁9、16至17、37），雖證
      人丁○○於本院審理中證稱：當天伊去找朋友談工作的事
      ，伊坐在文昌街即告訴人等騎乘之機車同一方向的路邊，
      當時背對路邊，有聽到一輛機車速度很快，後來聽到碰一
      聲就轉頭，看到當時號誌是紅燈就跑過去，伊與朋友泡茶
      的位置離車禍位置大約4、50公尺，邊跑邊走大約10幾秒
      伊徒步行走大約2個店面寬度即7、8公尺的時間，才變成
      綠燈等詞（見本院卷頁142至144），惟證人既證稱其待至
      救護車前來始離開，及於警方劃線後尚至現場掃除碎片之
      情 (見本院卷頁143反)，則倘證人丁○○確實目睹當時文
      昌街號誌變換情事及違規實情，何以未向至現場處理之員
      警陳述事實始末，且衡諸常理推斷，一般人聽聞車禍時，
      會先觀看肇事情形，並非先看號誌燈，且遑論會邊走邊看
      號誌是否有轉換之情事，故證人丁○○前揭證稱當時車禍
      發生時，文昌街的號誌為紅燈之詞，尚難遽信；是本院綜
      合上情，及審視本件相關道路交通事故現場圖、道路交通
      事故調查報告表 (一)、(二) 、談話紀錄表、現場照片等
      資料，已難認定被告與告訴人丙○○2人何人於車禍發生
      當時，係違反號誌行駛即闖紅燈之事，先予敘明。
(三)、惟按汽車行駛時，駕駛人應注意車前狀況，並隨時採取必
      要之安全措施，道路交通安全規則第94條第3項定有明文
      ；而本件車禍發生當時天候晴、夜間無照明，路面鋪裝柏
      油、路面乾躁、無缺陷或障礙物，視距良好，行車管制號
      誌運作正常等情，為前開道路交通事故調查表 (一) 所明
      載，應認為被告駕車當時並無不能注意之情事，詎竟疏未
      注意車前狀況，而發生本件車禍事件，其駕車行為違反上
      開行車規定，自有過失，甚為明確；又告訴人丙○○因本
      件車禍事故受有恥骨上支處骨折之傷害及告訴人戊○○受
      有右腳內踝骨折，臉部及四肢多處擦傷，此有童綜合醫院
      一般診斷書2紙附卷可稽，被告之過失駕駛行為與告訴人
      之傷害結果間，具有相當因果關係，亦足認定。雖告訴人
      等於本件車禍亦有上述未充分注意車前狀況之疏失情形，
      惟此僅屬告訴人等對車禍傷害之發生與有過失，得為本院
      量刑時之參考及告訴人請求民事損害賠償時有無過失相抵
      之問題而已，仍難免除被告於本件肇事之過失責任。綜此
      ，本件事證已臻明確，被告犯行洵堪認定。
三、核被告所為，係犯刑法第284條第1項前段之過失傷害罪。被
    告一過失行為，侵害告訴人丙○○及戊○○2人之身體健康
    法益，係一行為而觸犯數罪名之同種想像競合犯，應依刑法
    第55條規定，以一罪論。又檢察官移送併辦告訴人戊○○部
    分，與本件已起訴部分，有裁判上一罪之關係，為起訴之效
    力所及，本院自應予以審酌，併此敘明；爰審酌被告前無不
    法之犯罪前科紀錄，素行尚佳，有其臺灣高等法院被告前案
    紀錄表附卷可查，以及其於本件車禍之過失程度，告訴人等
    上開受傷狀況，及對本件車禍之發生亦與有過失，暨被告犯
    後未能坦認犯行、態度非佳，迄未能與告訴人等達成和解等
    一切情形，量處如主文所示之刑，並諭知易科罰金之折算標
    準。
據上論斷，應依刑事訴訟法第299條第1項前段，刑法第284條第1
項前段、第55條、第41條第1項前段，道路交通管理處罰條例第
94條第3項，刑法施行法第1條之1，判決如主文。
本案經檢察官乙○○到庭執行職務。
中    華    民    國    97    年    10    月    31    日
                        刑事第三庭  法  官  楊曉惠
以上正本證明與原本無異。
如不服本判決，應於收受送達後10日內向本院提出上訴書狀（應
敘述具體理由並附繕本）。
上訴書如未敘述理由，應於上訴期間屆滿後20日內補提理由書於
本院。
                                    書記官  陳玲誼
中    華    民    國    97    年    10    月    31    日
附錄論罪科刑法條
刑法第284條第1項
因過失傷害人者，處六月以下有期徒刑、拘役或五百元以下罰金
，致重傷者，處一年以下有期徒刑、拘役或五百元以下罰金。


司法院資訊處製作；財團法人民間司法改革基金會備份。
